臺灣板橋地方法院民事判決　　　　　　 100年度訴字第2118號
原　　　告　洪俊雄
被　　　告　林曉東
上列當事人間請求侵權行為損害賠償事件，原告提起附帶民事訴
訟（100年度簡附民字第292號），經本院刑事庭移送前來，經本
院於民國100年11月16日言詞辯論終結，判決如下：
    主  文
被告應給付原告新臺幣捌萬壹仟柒佰捌拾陸元，及自民國一百年
八月十四日起至清償日止，按週年利率百分之五計算之利息。
原告其餘之訴駁回。
訴訟費用由被告負擔十分之一，餘由原告負擔。
本判決第一項得假執行。但被告如以新臺幣捌萬壹仟柒佰捌拾陸
元為原告預供擔保，得免為假執行。
原告其餘假執行之聲請駁回。
    事實及理由
壹、程序方面：
    按訴狀送達後，原告不得將原訴變更或追加他訴，但擴張或
    減縮應受判決事項之聲明者，則不在此限，民事訴訟法第25
    5條第1項第3款定有明文。查原告原起訴請求被告應給付原
    告新臺幣（下同）60萬元之損害賠償金，及自起訴狀繕本送
    達被告翌日起至清償日止，按年息5%計算之利息。嗣於民國
    100年11月16日本院審理時更正聲明為被告應給付原告846,7
    86元之損害賠償金，自起訴狀繕本送達被告翌日起至清償日
    止，按年息5%計算之利息，參酌上開說明，應屬聲明之擴張
    ，自應准許。
貳、實體方面：
一、本件被告經合法通知，未於言詞辯論期日到場，核無民事訴
    訟法第386 條所列各款情形，爰依原告之聲請，由其一造辯
    論而為判決。
二、原告主張：
（一）被告傷害原告身體健康，造成原告醫療費用、交通費及精
      神上之損失，依法請求被告賠償。另毀損物品一併求償。
      被告涉嫌對原告傷害等案件，已受臺灣板橋地方法院檢察
      署起訴。
（二）原告主張賠償項目及金額如下：洗衣機損毀一台14,500元
      、汽車毀損修理費15,610元、醫療費用1,676元（證明書
      230元＋台北醫院治療費1,446元＝1,676元）、事後醫療
      費150,000元、慰撫金300,000元、薪資損失365,000元，
      總計846,786元。
（三）聲明：被告應給付原告846,786元，及自訴狀繕本送達之
      翌日起至清償日止按年息5%計算之利息。
三、原告主張被告傷害原告身體健康及毀損物品等語，業據原告
    提出診斷證明書及收據等件影本為證，被告因上開傷害原告
    及毀壞他人車輛之犯行，經臺灣板橋地方法院檢察署檢察官
    以100年度調偵字第1115號聲請以簡易判決處刑，經本院100
    年度簡字第5002號判決被告傷害人之身體，處有期徒刑4 月
    ，如易科罰金，以1,000元折算1日；又損壞他人車輛之右側
    後視鏡、雨刷，足以生損害於他人，處拘役30日，如易科罰
    金，以1,000元折算1日在案，此有本院100年度簡字第5002
    號傷害刑事判決附卷可參，是原告上開張，自堪信為真實。
四、按因故意或過失，不法侵害他人之權利者，負損害賠償責任
    ；不法侵害他人之身體或健康者，對於被害人因此喪失或減
    少勞動能力或增加生活上之需要時，應負損害賠償責任；不
    法侵害他人之身體、健康者，被害人雖非財產上之損害，亦
    得請求賠償相當之金額。不法毀損他人之物者，被害人得請
    求賠償其物因毀損所減少之價額。民法第184條第1項前段、
    第193條第1項、第195條第1項前段、民法第196條分別定有
    明文。本件被告於99年11月2日下午11時許，在新北市○○
    區○○路125巷3弄1號後方，因見原告將其所有之T2-2046號
    小客車停放該處，誤認原告惡意霸占車位，竟基於毀損之犯
    意，破壞該車之右側後視鏡及雨刷，致該等物品不堪使用。
    原告聽聞被告破壞車輛之聲響，外出查看時，被告又基於傷
    害之犯意，徒手攻擊原告，致原告受有前額擦挫傷、右頸部
    擦傷5公分長及前胸壁擦傷12公分長等傷害，被告對其
    故意所為之侵權行為，自應負損害賠償責任，茲就原告請求
    被告賠償之金額有無理由，分項審究如下：
（一）洗衣機毀損14,500元部分：
      原告空言主張因本件侵權行為導致原告洗衣機毀損，價值
      14,500元云云，並提出收據影本1紙為證，惟原告未舉證
      證明洗衣機確於本件侵權行為中毀損，且亦未說明請求之
      物品之使用年限，無法計算折舊，故原告此部分請求，不
      應准許。
（二）汽車毀損修理費15,610元部分：
      原告請求被告賠償車號T2-2046號小客車汽車修理費用15,
      610元，並提出力彰汽車修配廠修車簽認單影本1紙為證，
      該簽認單上雖載明金額為15,610元，惟本院100年度簡字
      第5002號刑事判決僅認定被告損壞原告車輛之右側後視鏡
      及雨刷，是本件被告既僅毀損原告所有上開小客車之右側
      後視鏡及雨刷，則僅應賠償因毀損右側後視鏡及雨刷所減
      少之價額。又新零件更換之舊零件，應將折舊予以扣除，
      最高法院77年度第9次民事庭會議決議即採相同見解，本
      件原告所有上開小客車是86年5月出廠使用，有本院依職
      權查詢之車號查詢汽車車籍一份附卷可按，算至99年11月
      本件毀損侵權行為，該小客車使用期間已有13年6月；故
      更換零件部分，依一般社會通念，會因時間而產生價值之
      貶損，應予折舊。是上開小客車遭被告毀損部分因修復所
      支出之右側後視鏡及雨刷零件費用共為1,100元（500元＋
      600元＝1,100元）。而依行政院財政部87年1月15日台財
      稅字第870000472號函所頒固定資產耐用年數表，及固定
      資產折舊率之規定，小客車之耐用年數為5年，依定率遞
      減法每年折舊率為千分之369；又其最後一年之折舊額，
      加歷年折舊累計額，其總和不得超過該資產成本原額10分
      之9。參酌「營利事業所得稅結算申報查核準則」第95條
      第6款規定：「固定資產提列折舊採用平均法或定率遞減
      法者，以1年為計算單位，其使用期間未滿1年者，按實際
      使用之月數相當於全年之比例計算之，不滿1月者，以1月
      計」。則系爭汽車之折舊年限為13年6月，已逾5年耐用年
      限，依此計算，上開小客車更新右側後視鏡及雨刷零件部
      分之折舊總額應為990元（計算式：1,100元×0.9＝990元
      ），是原告支出上開小客車之修復右側後視鏡及雨刷費用
      1,100元扣除此折舊額990元後，為110元（計算式：1,100
      元－990元＝110元），是原告得向被告請求上開小客車之
      修復費用為110元，其超過此數額之請求，則屬無據。
（三）醫療費用1,676元部分：
      原告主張其因本件侵權行為，於醫院就醫支出醫療費用
      1,676元，經核原告提出之醫療單據2紙在卷可稽，均無不
      合，應予准許。
（四）事後醫療費150,000元部分：
      原告雖主張被告應賠償事後醫療費150,000元，惟原告未
      提出證據證明其主張後續醫療費用一節為真實，應認其此
      部分之請求因無法舉證，而無法信為真實，其請求為無理
      由，不應准許。
（五）慰撫金300,000元部分：
      原告主張因本件侵權行為，依法請求精神慰撫金300,000
      元。茲斟酌原告於本件事故發生時，年約68歲，最高學歷
      為國小畢業，99年所得為6,625元，名下有房屋及土地各1
      筆；被告於本件事故發生時，年約31歲，最高學歷高中畢
      業，名下並無任何財產及所得等情，業據本院依職權調取
      之兩造之個人基本資料及稅務電子閘門財產所得調件明細
      表等附卷可佐（見本院卷第14頁至第16頁）。是依兩造之
      身分、地位、經濟狀況及原告所受精神痛苦之程度等一切
      情狀，本院認原告所得請求之精神慰撫金以80,000元為適
      當，逾上開範圍之部分，則屬過高，不應准許。
（六）工作損失365,000元部分：
      原告主張其因本件侵權行為，無法工作共損失365,000元
      云云，雖提出勞工保險局製發之單據一份，惟其上並無載
      明原告之資料，難以證明係原告之薪資所得，是原告此部
      分請求，亦為無理由。
（七）綜上所述，本件原告所受損害之金額總計為81,786元（汽
      車毀損修理費110元＋醫療費1,676元＋精神慰撫金80,000
      元＝81,786元）。
五、從而，原告本於侵權行為損害賠償請求權之法律關係，請求
    被告給付原告81,786元，及自起訴狀繕本送達翌日即100年8
    月14日起至清償日止，按週年利率百分之5計算之利息，為
    有理由，應予准許。逾上開範圍之請求，為無理由，應予駁
    回。
六、因本案事證已臻明確，兩造其餘主張、陳述及所提之證據暨
    攻擊防禦方法，經本院審酌後，認與本案判斷結果無影響，
    均毋庸再予一一審酌，附此敘明。
七、本件係所命給付之金額未逾500,000元之判決，應依職權宣
    告假執行，並依職權宣告被告得供擔保免為假執行。至原告
    其餘假執行之聲請，因該部分之訴業經駁回，其假執行之聲
    請亦失所附依，應併予駁回。
八、據上論結，本件原告之訴一部為有理由，一部為無理由，並
    依民事訴訟法第385 條第1 項前段、第79條、第389 條第1
    項第5 款、第392 第2 項，判決如主文。
中    華    民    國   100    年    11    月    28    日
                  民事第二庭    法  官  張谷輔
以上正本係照原本作成
如對本判決上訴，須於判決送達後20日內向本院提出上訴狀。如
委任律師提起上訴者，應一併繳納上訴審裁判費。
中    華    民    國   100    年    11    月    28    日
                                書記官  尤秋菊